【裁判字號】    96,上更(一),324
【裁判日期】    970131
【裁判案由】    違反毒品危害防制條例
【裁判全文】
臺灣高等法院高雄分院刑事判決     96年度上更(一)字第324號
上  訴  人
即  被  告  甲○○
                    現另案於臺灣高雄監獄執行中
選任辯護人  陳豐裕律師
上列上訴人因違反毒品危害防制條例案件，不服臺灣高雄地方法
院95年度訴字第3380號中華民國96年4 月10日第一審判決（起訴
案號：臺灣高雄地方法院檢察署95年度偵字第19088 號），提起
上訴，經判決後，由最高法院發回更審，本院判決如下：
     主  文
原判決關於販毒部分撤銷。
甲○○共同販賣第一級毒品，累犯，處有期徒刑拾貳年，禠奪公
權伍年。扣案之第一級毒品海洛因參包（不含空包裝袋，驗後淨
重參捌點陸玖公克，空包裝袋總重貳點零伍公克）沒收銷燬之；
扣案之門號0000000000號、0000000000號行動電話各壹支（均不
含SIM卡）均沒收。
     事  實
一、甲○○（綽號醜猴）前於民國86年間因違反肅清煙毒條例案
    件，經台灣高雄地方法院以86年度訴字第1212號判決應執行
    有期徒刑3 年5 月，於88年7 月29日假釋交付保護管束。其
    又於90年間因違反槍砲彈藥刀械管制條例案件，經本院以91
    年度上訴字第965 號判處有期徒刑8 月確定，並於90年4 月
    24日撤銷上開假釋，入監執行殘刑，並接續執行上開二罪，
    於92年10月1 日因徒刑執行完畢出監。詎其仍不知悔悟，明
    知海洛因係屬第一級毒品，竟於94年7 月25日晚間10時許接
    獲李建宏以所有之門號0000000000號行動電話撥打其所用之
    門號0000000000號行動電話告知：郭建志（綽號阿浪）於同
    日晚間9 時56分許曾來電表示欲向甲○○（綽號「醜猴」）
    購買一兩海洛因乙事後，即與李建宏共同基於販賣第一級毒
    品海洛因之犯意，自同日晚間10時許起至11時40分許止，由
    李建宏以上開門號0000000000號之行動電話撥打郭建志所持
    用門號0000000000號之行動電話，聯繫海洛因交易事宜，期
    間並由李建宏與郭建志商定以一兩海洛因要價不超過新台幣
    （下同）18萬元之條件販售一兩海洛因予郭建志，並允以其
    中1 萬元予李建宏作為酬勞。甲○○隨即基於前開意圖販賣
    第一級毒品海洛因以營利之犯意，於同日晚間11時20分許，
    在高雄市○鎮區○○路與瑞隆路口，先以15萬元之代價，向
    姓名年籍不詳綽號「老兄」之成年男子（以下簡稱綽號「老
    兄」之成年男子）販入海洛因3 包後（不含空包裝袋，驗後
    淨重38 .69 公 克，空包裝袋重2.05公克），再以其上開行
    動電話向李建宏告知其已取得海洛因，李建宏遂再以所持用
    之行動電話與郭建志約定在高雄市○○區○○路633 號之大
    帑殿KTV 中庭進行海洛因交易。嗣甲○○於94年7 月26日凌
    晨1 時30分許，隨身攜帶上開海洛因3 包前往上址與李建宏
    會合後，一同進入該KTV 中庭，旋為在該KTV 中庭埋伏守候
    之員警當場查獲，並在甲○○身上扣得上開海洛因3 包，及
    供聯絡販賣海洛因之門號0000000000號行動電話1 支，同時
    在李建宏身上扣得聯絡販賣海洛因之門號0000000000號之行
    動電話1 支（李建宏共同販賣第一級毒品未遂部分，業經本
    院於96年2 月8 日以95上更(一)字第371 號判決判處有期徒刑
    10年）。
二、案經高雄市政府警察局鼓山分局報告臺灣高雄地方法院檢察
    署檢察官偵查後起訴。
     理  由
壹、證據能力部分：
一、就被告於警詢中之自白是否出於自由意志部分：
  (一)按被告之自白，非出於強暴、脅迫、利誘、詐欺、疲勞訊問
    、違法羈押或其他不正之方法，且與事實相符者，得為證據
    ，刑事訴訟法第156 條第1 項定有明文。
  (二)被告於本院審理中翻異前詞，否認有何販賣第一級毒品予郭
    建志之犯行，並辯稱：其於94年7 月26日凌晨零時30分許為
    警逮捕後，曾遭員警毆打伊背部成傷，要求伊須認罪配合辦
    案，且伊於夜間接受警詢時因藥癮發作，對伊所為陳述為何
    均一概不知云云（見原審卷第127 頁、第128 頁）。經查：
  1.被告於94年7 月26日下午4 時30分經警移送檢察官複訊時，
    及同日晚間9 時10分經檢察官向本院聲請羈押時，均未曾於
    庭訊中提及有何遭警施暴情事，有訊問筆錄2 份在卷可稽（
    見偵字16634 號卷第6 頁、原審聲羈卷第6 頁）。又製作被
    告警詢筆錄之員警許椿松則證稱：伊為被告製作筆錄前，員
    警並無毆打被告等語（見原審卷第144 頁），是被告既未能
    指明究係遭何員警毆打（見原審卷第127 頁），復未曾在接
    受檢察官複訊及聲請羈押庭訊時，表明曾遭員警毆打乙情，
    且無驗傷診斷證明可證被告於警詢過程中有何受傷情事，自
    難認被告之前揭指述為真。
  2.又經原審法院當庭勘驗被告於94年7 月26日凌晨2 時30分接
    受第一次警詢時之錄音帶結果，經被告確認其為受詢問人，
    警詢過程有連續錄音，並經被告同意接受員警夜間訊問後，
    由員警採一問一答方式進行詢問，其間被告雖有數次小聲答
    話，或回答含混不清之情事，然經員警重覆詢問後，被告均
    有明確作答。另被告於受訊問期間雖屢有打噴嚏、打哈欠、
    延遲答話等情狀，有勘驗筆錄在卷可稽（見原審卷第128 頁
    ），惟證人即員警許椿松則證稱：被告應訊時雖有打哈欠、
    打噴嚏等情況，但其意識清醒，可以接受訊問，在應訊初始
    ，即曾詢問被告是否同意接受詢問，被告表示同意後才開始
    詢問，在詢問過程中被告並未要求停止詢問，其間伊曾對被
    告說「巴結一點，爬起來」（台語）等語，是因為當時被告
    想睡覺，不說話，所以伊將被告叫起來，但被告起來以後還
    是可以回答問題，…伊之所以叫被告「巴結一點」是因為伊
    認為被告既然已經被警察抓到了，就不要逃避，勇敢一點作
    筆錄，讓警察也比較好作事，…當時被告並非趴在桌上，而
    係坐在椅子上，但態度不配合，…據伊觀察被告當時並無毒
    癮發作現象等語（見原審卷第142 頁、第143 頁、第144 頁
    ），再佐以被告於警詢過程中就員警詢問是否欲販賣毒品予
    郭建志等情時，均否認有販毒情事，顯見被告應訊時即已能
    區辨有利、不利之提問，自難認被告斯時已處於意識不清之
    情狀。況被告亦自承：警詢時伊有向員警要香煙，員警有拿
    香煙供伊吸食，在伊吸完香煙後才又繼續詢問，其間伊並未
    要求停止詢問，只是叫員警快點將伊送往拘留所等情明確（
    見原審卷第136 頁），足見員警在被告受詢問過程中，確有
    應被告之要求而予休息後，再予繼續詢問，故難認警詢中有
    何違反被告自由意志，疲勞或強迫取供之情形。
  (三)綜上，可認被告於警詢中係出於自由意志而為自白，非出於
    強暴、脅迫、利誘、詐欺、疲勞訊問或其他不正之方法取供
    ，且被告自白之內容亦如警詢筆錄所載無誤，被告前揭非出
    於自白任意性之辯解洵非可採。
二、本案卷附法務部調查局94年10月7 日調科壹字第220021126
    號鑑定通知書（見偵字16634 號卷第64頁）係被告以外之人
    於審判外之書面陳述，而當事人、辯護人於本院調查證據時
    ，均知有刑事訴訟法第159 條第1 項不得為證據之情形，而
    未於言詞辯論終結前聲明異議，依同法第159 條之5 第2 項
    規定，視為當事人於審判程序同意作為證據，經本院審酌上
    開書面陳述係鑑定機關人員秉持所受之專業訓練，依鑑識毒
    品程序操作儀器所得結果而作成，已獲相當之擔保，認為適
    當，得為證據。
三、本案卷附之行動電話通聯紀錄（見偵字16634 號卷第56頁）
    係提供行動電話通訊服務業者，依客戶歷次使用該通訊服務
    時於機器設備上所留存之使用紀錄，所作成之紀錄文書，係
    屬從事業務之人於通常業務過程中所須製作之紀錄文書，依
    刑事訴訟法第159條之4第2款規定，得為證據。
貳、實體部分：
一、訊據上訴人即被告甲○○（下稱被告甲○○）否認有何販賣
    第一級毒品海洛因犯行，辯稱：伊於94年7 月26日凌晨係應
    李建宏之邀前往位於高雄市○○路之大帑殿KTV 唱歌，伊隨
    身所攜帶之海洛因3 包，係要供自己及李建宏吸食，非欲販
    賣予郭建志云云。
二、經查：
  (一)被告於94年7 月26日凌晨零時30分許，在位於高雄市○○區
    ○○路633 號之大帑殿KTV 中庭，為警自其身上查獲海洛因
    3 包之事實，業據被告坦認不諱（見本院卷第49頁），而所
    扣案之白粉3 包，確均含第一級毒品海洛因成分，驗後淨重
    38.69 公克（不含空包裝袋），空包裝總重2.05公克，純度
    55.14 ％，純質淨重21.33 公克乙情，亦有卷附法務部調查
    局94年10月7 日調科壹字第220021126 號鑑定通知書1 紙足
    憑（見偵字16634 號卷第64頁），復有搜索、扣押筆錄暨扣
    押物品目錄表各1 件在卷可稽（見警卷第23頁、第26頁），
    此部分之事實堪以認定。
  (二)又被告於上開時、地為警查扣之海洛因3 包係其於94年7 月
    25日晚間11時20分許，在高雄市○鎮區○○路與瑞隆路口，
    向綽號「老兄」之成年男子，以15萬元之代價購入，並以之
    轉售牟利等情，亦據被告甲○○於警詢及原審審理中坦認在
    卷（見警詢卷第4 頁、原審卷第49頁），嗣被告於法院審理
    中翻異前供，否認其係為販賣而販入上開海洛因，辯稱：伊
    所購入之上開海洛因3 包均係供自己施用云云。惟查：
  1.證人郭建志證稱：被告綽號「醜猴」（台語）。…伊均透過
    李建宏（綽號「小飛俠」）聯絡被告。…（94年7 月25日）
    伊先被警察抓到，警察問伊是否能供出上手，故伊告訴員警
    伊曾向李建宏及被告拿過毒品，…伊即以電話向李建宏表示
    要買一兩海洛因，但價錢不要超過18萬，後來李建宏告訴伊
    一兩海洛因要價18萬，…94年7 月25日當晚9 時26分起，伊
    即以0000000000號行動電話與李建宏聯絡，…剛開始李建宏
    說他要問問看再給伊回答，…後來李建宏回覆稱有毒品（指
    海洛因）可以賣，伊向李建宏表示價格不要超過18萬，李建
    宏又打電話去確認後，再打電話通知伊以18萬元成交等語（
    見原審卷第146 頁、第147 頁、第148 頁、第150 頁、第15
    1 頁、第152 頁）。另證人即員警李正雄於原審審理中亦證
    稱：郭建志於94年7 月25日晚間先在建國路與正言路口之加
    油站為警查獲，…嗣經告知倘供述（毒品）上游因而破獲可
    以減刑，郭建志始供述其上手為綽號「小飛俠」（即李建宏
    ）、「醜猴」（台語，即被告）等人，郭建志說要透過李建
    宏才能聯絡被告，…郭建志打電話給李建宏時伊亦在場，…
    要買多少（毒品）、以多少錢買（毒品）都是由郭建志自己
    與李建宏聯絡，…在郭建志等候李建宏回覆期間，伊等指示
    郭建志如對方有回應則可以約在大帑殿KTV 見面；…郭建志
    在電話中曾說要給李建宏一萬元（之報酬）等語（見原審卷
    第138 頁、第139 頁、第141 頁、第139 頁、第140 頁；偵
    字16634 號卷第55頁）。而李建宏係持用門號0000000000號
    行動電話，被告則係持用門號0000000000號行動電話，已據
    證人郭建志及被告供陳在卷（見原審卷第150 頁、第53頁）
    ，再參諸卷附通聯紀錄顯示，李建宏於94年7 月25日晚間9
    時56分28秒接獲郭建志以電話表示欲購買毒品海洛因後，旋
    於同日晚間9 時58分27秒撥打被告所持用，門號0000000000
    號行動電話與被告聯繫，迄95年7 月26日凌晨零時30分被告
    偕李建宏抵達約定交易地點（即高雄市○○區○○路633 號
    大帑殿KTV） 前，李建宏以其所持用之上開行動電話自94年
    7 月25日晚間9 時56分28秒起至同日晚間11時40分12秒止，
    密集與郭建志持用之門號0000000000號行動電話通話9 次，
    另與被告所持用之門號0000000000號行動電話通話8 次，均
    有行動電話通聯紀錄1 紙在卷足憑（見偵字16634 號卷第56
    頁），核與證人郭建志證述：伊剛聯絡上李建宏表示要向被
    告購買毒品（即海洛因）時，李建宏說要先問問看再給伊回
    答，…後來李建宏回覆稱有毒品（即海洛因）可以賣，伊向
    李建宏表示價格不要超過18萬，李建宏又打電話去確認後，
    再打電話通知伊以18萬元成交等情相合（見原審卷第151 頁
    、第152 頁），故證人郭建志之上開證詞核與事實相符，應
    為真實可採。
  2.證人李建宏固於原審審理中改口證稱：伊在電話中先叫郭建
    志自己去找被告買海洛因，後來郭建志再次來電，伊始撥打
    電話與被告聯絡，但被告答稱沒有在做（販賣毒品）這些事
    ，故伊再次致電郭建志說（被告）沒有（毒品可賣），嗣郭
    建志又打電話來說要向被告買「一領」（台語，意指一兩海
    洛因），伊告訴郭建志被告沒有那種東西，…最後郭建志約
    伊到大帑殿KTV ，伊才打電話給被告，邀被告到大帑殿KTV
    去喝酒，並且要被告帶些海洛因供伊施用云云（見原審卷第
    153 頁），惟其所述與郭建志通聯之次數已與前開行動電話
    通聯紀錄不合，復與其前於原審另案審理中供承：94年7 月
    26日當天去大帑殿KTV 確實就是要交付毒品，不是要喝酒，
    伊對郭建志所述94年7 月25日當晚與伊電話聯絡之內容沒有
    意見等語亦不相符（見原審法院94訴字4034號卷第133 頁）
    。況販賣毒品海洛因係屬死刑、無期徒刑之重罪，倘被告甲
    ○○確曾表示並無毒品可供販賣，則李建宏自無可能一再代
    表被告甲○○密集聯繫郭建志，並於聯繫過程中將郭建志欲
    購買毒品之價格與數量轉達予被告，嗣又由被告隨身攜帶恰
    約一兩重（一兩重約37.56 公克）之海洛因前往大帑殿KTV
    與郭建志會面之理；況被告所攜帶之海洛因如係供自行施用
    而已，則僅攜帶1 包即足夠，豈有隨身攜帶重達38.69 公克
    之3 包（即1 大包、2 小包）海洛因出門而增加被查緝風險
    之理？是證人李建宏於原審審理中改口聲稱：邀被告到大帑
    殿KTV 去喝酒，並且要被告帶些海洛因供伊施用云云；及被
    告辯稱：帶海洛因係供自行施用云云，均與事理有違，且與
    經驗法則相悖而不可採。綜上各情，證人李建宏就本件販賣
    第一級毒品犯行與被告確有犯意聯絡與行為分擔乙情，亦堪
    認定。
  3.又被告於94年7 月25日晚間10時許，接獲李建宏以電話通知
    郭建志欲向被告購買一兩海洛因，並透過李建宏與郭建志談
    妥買賣價格為18萬元後，始自行於同日晚間11時20分許，在
    高雄市○鎮區○○路與瑞隆路口，以15萬元之代價，向綽號
    「老兄」之成年男子販入一兩海洛因，以供作販賣海洛因之
    用之事實，業據被告於警詢及原審審理中供述在卷（見原審
    卷第49頁、警卷第4 頁）。雖被告嗣於本案及另案審理中就
    購買上開海洛因之時間一再改稱：「於94年7 月25日晚間7
    時許」所購入，或「於94年7 月25日中午左右購入」、或「
    於94年7 月25日下午5 、6 點時購買」云云（見原審卷第15
    8 頁、原審法院94訴字4034號卷第97頁、本院95上訴字930
    號卷第120 頁及本院卷第84頁），然依日常生活經驗法則，
    人之記憶會隨時間之經過而趨於模糊，倘非刻意就某一記憶
    有所隱瞞或故意扭曲，自應以距事發時最近之記憶較為清晰
    可信。本件被告甲○○於為警查獲之初，即坦承本案扣案之
    海洛因3 包係伊所購入，是其當無於警詢初次供述時即蓄意
    扭曲購入時間之必要，故應認以被告於警詢中所供「係於94
    年7 月25日晚間11時20分許」購入上開海洛因乙節（見警詢
    卷第4 頁），係屬真實可採，其餘則均係被告為掩蓋罪責而
    一再飾詞狡辯之詞，不足為信。
  (三)被告之辯護人雖另為被告甲○○辯稱：被告係因司法警察之
    設計教唆，始萌生販賣海洛因之犯意云云。惟按刑事偵查技
    術上所謂「釣魚」者，係指對於原已犯罪或具有犯罪故意之
    人，以設計引誘之方式，使其暴露犯罪事證，而加以逮捕或
    偵辦者而言；而所謂「陷害教唆」者，則指行為人原不具犯
    罪之故意，純因司法警察之設計教唆，始萌生犯意，進而實
    施犯罪構成要件之行為者而言。前者純屬偵查犯罪技巧之範
    疇，並未違反憲法對於基本人權之保障，且於公共利益之維
    護有其必要性，故依此所蒐集之證據資料，原則上非無證據
    能力；而後者顯然違反憲法對於基本人權之保障，並已逾越
    偵查犯罪之必要程度，對於公共利益之維護並無意義，其因
    此所取得之證據資料，則不具有證據能力，有最高法院93年
    度台上字第5894號判決意旨足參。茲以販賣毒品為例，法院
    針對前述「釣魚」與「陷害教唆」之差異，自應調查相關證
    據以資審認，詳予究明行為人主觀上是否本即有販賣毒品之
    故意，進而接受他方之邀約而從事毒品交易。如行為人事前
    已具備犯罪之故意，僅於接獲辦案人員之邀約，始進行特定
    犯罪行為，其行為既不違反主觀上之犯意，自非陷害教唆，
    遂不得徒以該次毒品交易客觀上係由偵查機關所提議發動，
    即遽謂已構成「陷害教唆」。證人李建宏於原審另案審理中
    供承：伊與被告在監獄中認識，當時伊係幹部，伊為被告放
    水很多次，伊與被告感情不錯，在94年7 月25日之前，伊曾
    聽聞他人以電話與被告聯繫，經被告向伊表示聯繫者係欲向
    他拿取毒品等語（見原審94訴字4034號卷第133 頁），而證
    人郭建志亦於原審審理中證稱：伊有很多朋友都說被告的東
    西（即海洛因）不錯，伊與李建宏是朋友，李建宏說他認識
    被告，伊始透過李建宏向被告購買海洛因等語（見原審卷第
    147 頁），足見證人郭建志、李建宏本即知悉被告有販賣毒
    品之意思。況查被告倘確無販賣毒品海洛因之意思，則被告
    只須斷然拒絕郭建志、李建宏之要約，又何須自94年7 月25
    日晚間9 時56分許起至同日晚間11時40分許止，透過李建宏
    就毒品交易之數量、價格及交貨地點與郭建志密切聯繫？是
    被告辯稱：其本無販賣毒品海洛因之意思云云，已與常情有
    違。再佐以被告與李建宏聯絡於上開不到2 小時內即可取得
    數量達淨重38.69 公克之海洛因，顯見被告平日取得毒品之
    途徑甚為通暢，益徵被告在取得特定對象欲購買海洛因之訊
    息後，即以販賣海洛因之犯意，購入淨重達38.69 公克之海
    洛因3 包之事實，已甚明確，故被告之辯護人為被告辯稱：
    本件係因員警指使證人郭建志教唆被告販賣海洛因予郭建志
    後，被告始起意販賣毒品云云，核與事實不符，難為對被告
    有利之認定。
  (四)按所謂販賣行為，並不以販入之後復行賣出為要件，祇要以
    營利為目的，將禁藥購入或賣出，有一於此，其犯罪即為完
    成；次按販賣毒品之所謂販賣行為，係行為人基於營利之目
    的，而販入或賣出毒品而言。販賣毒品者，其主觀上須有營
    利之意圖，且客觀上有販賣之行為即足構成，至於實際上是
    否已經獲利則非所問，分別有最高法院67年台上字第2500號
    判例要旨、最高法院93年台上字第1651號判決要旨可資參照
    。揆諸上開說明，被告甲○○於經李建宏轉知郭建志欲以18
    萬元之代價購買一兩（一台斤【16兩】為600 公克，一兩為
    37.5公克）海洛因後，為共同牟得販售海洛因之3 萬元差價
    利益，隨即以15萬元之代價向綽號「老兄」之成年男子購入
    38.69 公克之海洛因（即扣案之海洛因3 包），縱其與李建
    宏未及交付上開海洛因予郭建志即為警查獲，但渠等以營利
    為目的而販入毒品之事實，已甚明確，故仍屬販賣毒品海洛
    因既遂。本件事證已臻明確，被告甲○○販賣第一級毒品海
    洛因之犯行，洵堪認定。
三、按海洛因係屬毒品危害防制條例第2 條第2 項第1 款所規定
    之第一級毒品。核被告甲○○所為，係犯同條例第4 條第1
    項之販賣第一級毒品罪。其因販賣而持有海洛因之低度行為
    ，應為販賣之高度行為所吸收，故不另論罪。被告與李建宏
    就販賣第一級毒品之犯行，有犯意聯絡，行為分擔，應為共
    同正犯（被告行為後，95年7 月1 日修正施行之刑法第28條
    由『二人以上共同實施犯罪之行為者，皆為正犯』，修正為
    『二人以上共同實行犯罪之行為，皆為正犯』，即已限縮於
    共同實行犯罪行為者始成立共同正犯，排除陰謀犯、預備犯
    共同正犯，是新舊法就共同正犯之範圍因此有所變動，自屬
    行為後法律有變更，而非僅屬文字修正，因而比較新舊法結
    果，以新法即裁判時之法律較被告有利而適用之）。又被告
    曾於86年間因違反肅清煙毒條例案件，經原審法院以86年度
    訴字第1212號判決應執行有期徒刑3 年5 月，於88年7 月29
    日假釋交付保護管束，其再於90年間又因違反槍砲彈藥刀械
    管制條例案件，經本院以91年度上訴字第965 號判決判處有
    期徒刑8 月確定，並於90年4 月24日撤銷上開假釋，入監執
    行殘刑，並接續執行上開二罪，於92年10月1 日因徒刑執行
    完畢出監等情，有台灣高等法院被告前案紀錄表1 件在卷可
    稽，其於徒刑執行完畢後5 年內，故意再犯本件有期徒刑以
    上之罪，應依刑法第47條第1 項規定，加重其刑（按法定本
    刑死刑、無期徒刑部分，依法均不得加重，僅得就罰金刑部
    分加重；次按修正後刑法第47條第1 項之累犯要件已有限縮
    為故意再犯者，而非僅屬文字修正，因而比較新舊法結果，
    以新法即裁判時之法律較被告有利而適用之）。又被告販賣
    毒品次數僅1 次，所欲獲取之不法利益僅3 萬元，且尚未取
    得販賣毒品之對價即為警查獲，其所為與大型販毒集團成員
    交易頻繁，且可輕易獲得厚利之情形相較，尚屬有間，縱處
    以販賣第一級毒品最輕本刑無期徒刑，仍屬情輕法重，揆其
    犯罪情狀客觀上仍有顯堪憫恕之處，爰依刑法第59條規定減
    輕其刑（罰金刑部分，則依刑法第71條規定先加後減之）。
四、原審據以論處被告罪刑，固非無見；惟查，刑法第28條共同
    正犯及第47條累犯之要件，亦有擴充及限縮，自屬行為後法
    律有變更，而非僅屬文字修正，應有新舊法比較適用之問題
    ，原判決未予比較新舊法，逕行適用裁判時法，容有未洽。
    被告上訴意旨否認犯罪，指摘原判決此部分不當，雖無理由
    ，惟原判決既有上開可議之處，自應由本院將原判決此部分
    撤銷改判。爰審酌被告明知毒品對身心戕害甚鉅，且為政府
    嚴令禁止流通之違禁物，僅為貪圖一己小利，遽為販賣毒品
    海洛因犯行，且其與李建宏雖屬共犯，惟扣案之毒品海洛因
    乃被告所購入，並攜往高雄市○○區○○路633 號大帑殿KT
    V 進行交易，是其所涉犯罪情節較李建宏為重，惟念扣案之
    3 包海洛因均尚未流入市面即為警查獲等其他一切情狀，仍
    量處如主文第二項所示之刑，復就其所犯販賣第一級毒品罪
    之性質，認有褫奪公權之必要，併予宣告褫奪公權五年。扣
    案之海洛因3 包（不含空包裝袋，合計驗後淨重38.69 公克
    ，空包裝袋總重2.05公克，純度55.14 ％，純質淨重21.33
    公克），係屬第一級毒品（其空包裝袋因與毒品無法完全析
    離，亦應視同毒品），已如前述（見偵字16634 號卷第64頁
    法務部調查局94年10月7 日調科壹字第220021126 號鑑定通
    知書），均應依毒品危害防制條例第18條第1 項前段規定沒
    收銷燬。扣案之門號0000000000號、門號0000000000號行動
    電話各1 支（均不含SIM 卡，因SIM 卡乃電信公司出租予客
    戶使用，自非屬使用者所有），分屬被告及共犯李建宏所有
    ，且係渠等二人用以供聯繫販賣第一級毒品海洛因之用，業
    據被告及共犯李建宏於警詢中供明，應依毒品危害防制條例
    第19條第1 項規定沒收之。至於扣案之被告所有，序號00
    0000000000000 號銀色行動電話1 支，電話IC晶片卡2 張（
    見警卷第26頁扣押物品目錄表）；扣案之共犯李建宏所有之
    電話IC晶片卡1 張（見警卷第34頁扣押物品目錄表），均無
    證據顯示與本件被告販賣第一級毒品或轉讓第一級毒品犯行
    間有何關聯，而本件扣案由證人郭建志所持用門號00000000
    00號行動電話1 支，則非被告販賣第一級毒品所用之物，依
    法均不得宣告沒收。末查，本件被告為警查獲時，尚未向郭
    建志收取販賣毒品之對價，已如前述，是本件員警自被告身
    上所查扣之7 萬3500元（見警卷第26頁扣押物品目錄表），
    顯非被告因販毒所得或所用之物，亦不予宣告沒收。
五、公訴意旨另以：甲○○與李建宏共同基於意圖販賣第一級毒
    品海洛因之犯意，於94年5 月中旬推由李建宏與郭建志聯繫
    ，約定以每次8 千至9 千元不等之價格，推由甲○○交付海
    洛因予郭建志，而販賣不詳數量之第一級毒品海洛因予郭建
    志2 至3 次，因認被告甲○○就此部分亦涉犯販賣第一級毒
    品罪嫌云云。按按犯罪事實應依證據認定之，無證據不得認
    定犯罪事實，不能證明被告犯罪或其行為不罰者，應諭知無
    罪之判決，刑事訴訟法第154 條第2 項及第301 條第1 項分
    別定有明文。次按依刑事訴訟法第161 條第1 項之規定：檢
    察官就被告犯罪事實，應負舉證責任，並指出證明之方法。
    因此，檢察官對於起訴之犯罪事實，應負提出證據及說服之
    實質舉證責任。倘其所提出之證據，不足為被告有罪之積極
    證明，或其指出證明之方法，無從說服法院以形成被告有罪
    之心證，基於無罪推定之原則，自應為被告無罪判決之諭知
    ，有最高法院92年台上字第128 號判例意旨可資參照。公訴
    人認被告甲○○與李建宏共同於94年5 月中旬販賣第一級毒
    品海洛因予郭建志之犯行，無非以郭建志於警詢中之陳述及
    其確因施用第一級毒品海洛因遭起訴等情為其論據。惟訊據
    被告甲○○堅決否認有何上開犯行，辯稱：伊不認識郭建志
    ，伊不可能販賣毒品予郭建志等語。經查：
  (一)證人郭建志固於警詢中供陳：伊第一次係於94年5 月中旬，
    在高雄市凹子底，透過綽號「小飛俠」之男子（即李建宏）
    居中介紹，以8 至9 千元不等之價錢，向綽號「醜猴」之男
    子（即被告甲○○）購買海洛因2 至3 次云云（見警卷第16
    頁）。惟證人郭建志於原審審理中就公訴人詰問其於94 年7
    月25日前是否曾向被告購買毒品乙節，均答以：不記得等語
    （見原審卷第146 頁、第148 頁、第151 頁）；證人郭建志
    於另案審理中復證稱：伊於94年5 月中旬並未向李建宏拿過
    海洛因，亦無於上開時點透過李建宏向被告購買毒品乙事等
    語（見原審法院94年度訴字第4034號卷第132 頁），是證人
    郭建志之前開指述已有前後相互歧異之瑕疵。再者，另案共
    同被告李建宏於警詢中亦供承：伊係於94年6 月間經綽號『
    阿惠』女子之介紹而認識證人郭建志等語（見警詢卷第10頁
    ），則證人郭建志聲稱：伊於94年5 月間，透過李建宏向被
    告購買毒品云云，時間點即有矛盾。況本件亦未扣有其他證
    物足認被告曾於上開時點透過李建宏販賣海洛因予郭建志之
    犯行。至於郭建志因施用海洛因遭起訴一事，則僅能用以佐
    證郭建志確有施用第一級毒品犯行，無從執以作為不利於被
    告之補強證據，故證人郭建志之指述既欠缺其他證據以實其
    說，自不得僅憑其於警詢中之片面供述遽採為對被告不利之
    推論。
  (二)綜上，公訴人所提出之上開證據均尚不足以證明被告有何於
    94年5 月中旬與李建宏共同販賣第一級毒品海洛因予郭建志
    之犯行。揆諸上揭說明，本院自無從為被告此部分有罪之判
    決，惟公訴人認被告此部分犯行與上開已論罪科刑部分有連
    續犯之裁判上一罪關係，爰不另為無罪之諭知。
六、被告被訴轉讓第一級毒品部分，業經本院判刑後上訴最高法
    院駁回確定在案，爰不再論述，一併敘明
據上論斷，應依刑事訴訟法第369 條、第364 條、第299 條第1
項前段，毒品危害防制條例第4 條第1 項、第18條第1 項前段、
第19條第1 項，刑法第11條、第2 條第1 項、第28條、第47條、
第37條第2 項、第59條，判決如主文。
本案經檢察官王登榮到庭執行職務。
中    華    民    國    97    年    1     月    31    日
                  刑事第四庭    審判長法  官  蕭權閔
                                      法  官  李嘉興
                                      法  官  吳進寶
以上正本證明與原本無異。
如不服本判決應於收受本判決後10日內向本院提出上訴書狀，其
未敘述上訴理由者，並得於提起上訴後10日內向本院補提理由書
狀（均須按他造當事人之人數附繕本）「切勿逕送上級法院」。
中    華    民    國    97    年    1     月    31    日
                                      書記官  林佳蓉
附錄本判決論罪科刑法條：
毒品危害防制條例第4 條第1項
製造、運輸、販賣第一級毒品者，處死刑或無期徒刑；處無期徒
刑者，得併科新臺幣一千萬元以下罰金。


司法院資訊處製作；財團法人民間司法改革基金會備份。
